臺灣臺北地方法院民事判決　　　　　　 94年度簡上字第184號
　　上　訴　人　祝恆企業有限公司
　　法定代理人　丙○○
　　訴訟代理人　張家聲律師
　　被　上訴人　甲○○
　　訴訟代理人　黃勝文律師
上列當事人間請求給付票款事件，上訴人對於中華民國94年1月
20日本院臺北簡易庭93年度北簡字第30882號第一審判決提起上
訴，本院於中華民國94年11月1日言詞辯論終結，判決如下：
    主  文
上訴駁回。
第二審訴訟費用由上訴人負擔。
    事　實
一、上訴人陳述部分
  (一)系爭支票上康達國際廣告有限公司公司（以下簡稱康達公司
    ）背書印文與上訴人所提卷附廣告媒體合約書上康達公司之
    印文不符，難認係康達公司之真正印文。顯見被上訴人如非
    以侵占康達公司遺失支票並偽造康達公司印文方式而惡意取
    得系爭支票，即係疏於查證前手是否有轉讓系爭支票權利之
    重大過失而取得系爭支票，依票據法第14條規定，被上訴人
    不得享有票據上權利。另被上訴人無對價或以不相當對價取
    得系爭支票，故上訴人得以康達公司未履約等情對抗被上訴
    人。
  (二)系爭支票之背書印文經法務部調查局鑑定結果，雖表示與康
    達公司留存銀行之開戶印鑑相似，但法務部調查局亦表明因
    無印鑑實體比對，其鑑定僅為推測等語，是該鑑定結果尚難
    認被上訴人就系爭支票上康達公司背書印文之真正已盡舉證
    之責。且被上訴人於民國94年7月26日庭訊時提出另紙經康
    達公司背書交付之支票，其背書印文即康達公司與上訴人所
    訂廣告媒體合約書上之印文，益證系爭支票之背書印文並非
    真正。
  (三)被上訴人主張系爭支票係康達公司向其調借現款而交付，並
    舉被上訴人匯款康達公司之存摺資料及證人乙○○證詞為證
    據。惟被上訴人匯款康達公司之原因甚夥，尚難專憑被上訴
    人曾經匯款康達公司，即據而認定被上訴人與康達公司間有
    消費借貸關係；而證人乙○○為被上訴人之女，其雖證稱康
    達公司總經理沈震強交付系爭支票予伊，由伊轉交被上訴人
    調借款項云云，然被上訴人則陳稱系爭支票係由沈震強直接
    交付予伊，被上訴人訴訟代理人亦陳稱系爭支票交付情形以
    被上訴人所述為正確，顯見證人乙○○並未代被上訴人收受
    系爭支票，其證述情節為迴護被上訴人利益之詞，殊難採信
    。被上訴人對於其以相當之對價取得系爭支票未盡舉證之責
    ，自難享有優於康達公司之權利。
    並聲明：(1)原判決關於命上訴人給付部分及該部分假執行之
    宣告廢棄。(2)上開廢棄部分，被上訴人在第一審之訴及假執
    行之聲請均駁回。
二、被上訴人陳述部分
  (一)依民事訴訟法第436條之1準用同法第447條第1項規定，當事
    人除舉證釋明有同項但書各款情形之一者外，不得在第二審
    提出新攻擊或防禦方法。上訴人於第二審程序方提出據稱係
    康達公司經理沈震強於93年10月15日出具之傳真信函及上訴
    人與康達公司簽訂之廣告合約書，辯稱：沈震強表示系爭支
    票已遺失，被上訴人取得系爭票據係出於惡意，系爭支票上
    康達公司背書之印文與廣告合約書上之印文不符，否認康達
    公司為系爭支票之背書人等語，上訴人雖主張其係依民事訴
    訟法第447條第1項第3款、第6款規定對於原審所提攻擊防禦
    方法加以補充，及如不許其提出顯失公平等語，惟難認已盡
    釋明之責，不得提出新攻擊防禦方法，亦即上訴人不得於第
    二審程序為前揭抗辯。
  (二)系爭支票之背書並無不連續之情形。背書是否連續，只須依
    支票背面之記載，形式上得以判斷其連續即可，執票人無須
    證明支票各背書實質上均屬有效。故縱背書中有無權代理人
    所為之背書，或背書有偽造之情形，然於背書之連續並無影
    響。最高法院74年台上字第810號判例可資參照。系爭支票
    上康達公司背書之印文與康達公司於第一商業銀行開戶資料
    之印文，經法務部調查局鑑定結果，認應係出於同一印章，
    足堪認定系爭支票上康達公司背書之印文為真正。又康達公
    司前與被上訴人往來所交付並已兌現之票據多紙，其上康達
    公司背書之印文多有不同，不違常情，尚難因系爭支票上康
    達公司背書之印文與康達公司於上訴人所提廣告合約書上之
    印文不符，遽謂系爭支票上康達公司背書之印文非真正。故
    依系爭支票背面之記載，形式上已足判斷其背書連續。
  (三)被上訴人取得系爭票據乃出於善意。票據法第14條所謂以惡
    意或重大過失取得票據者，係指明知或可得而知轉讓票據之
    人，就該票據無權處分而仍予取得者而言。又票據行為，為
    不要因行為，執票人不負證明關於給付之原因之責任，如票
    據債務人主張執票人取得票據出於惡意或詐欺時，則應由該
    票據債務人負舉證之責。最高法院52年台上字第1987號、64
    台上字第1540號判例可資參照。上訴人所提康達公司經理沈
    震強於93年10月15日出具之傳真信函，係屬私文書，被上訴
    人否認為真正，難採為證據。又康達公司與上訴人同為票據
    債務人，其等為圖免於負擔票據債務，藉稱票據遺失以逃避
    追索，乃屬常情，故該傳真信函之內容，尚難採信。縱認上
    開傳真信函為真正，惟其上係稱「關於你要回的那張華銀支
    票，…，我真的遍尋不著」，僅指沈震強遍尋不著該紙支票
    ，非謂被上訴人明知或可得而知康達公司就該支票無權處分
    而仍予取得，難採為被上訴人取得系爭支票係出於惡意或重
    大過失之證據。
  (四)被上訴人取得系爭票據已付出相當之對價。被上訴人取得系
    爭支票，乃康達公司為借款而背書轉讓被上訴人，被上訴人
    並於93年9月15日匯款至康達公司帳戶，有證人乙○○之證
    詞及銀行轉帳記錄為證，另第一商業銀行安和分行94年9月
    22日回函亦稱被上訴人匯入帳戶確為康達公司所有，自堪認
    為被上訴人取得系爭票據，已付出相當之對價。康達公司經
    理沈震強因資金調度問題，與被上訴人素有資金往來，向來
    均由沈震強拿其客戶之支票，交給被上訴人調取現金，系爭
    支票即係沈震強因此所交付。證人乙○○因沈震強執票調借
    次數頻繁且時間久遠，故就支票係交由其代為轉交或交付予
    被上訴人本人等細節，記憶不復清晰，實屬常情。然由其證
    詞足以確認者，乃沈震強確為清償借款而交付系爭支票予被
    上訴人。又被上訴人就康達公司是否有依其與上訴人間之契
    約履約，並無所悉，依法亦無究明之權利或義務。故被上訴
    人取得系爭票據，並非出於惡意，並已付出相當之對價，自
    屬無疑。
    並答辯聲明：上訴駁回。
    理　由
一、被上訴人起訴主張：被上訴人執有上訴人所簽發金額新台幣
    （下同）525,000元、發票日93年10月31日、付款人華南商
    業銀行瑞祥分行、票據號碼NC0000000之支票一張，於93年
    11 月1日為付款之提示，未獲兌現，故依票據法第144條準
    用同法第29條第1項及同法第133條等規定，請求上訴人給付
    票款525,000元及自提示日93年11月1日起至清償日止按年利
    率百分之6計算之利息等語。
二、上訴人則辯稱：上訴人曾與康達公司訂立廣告媒體合約書，
    並簽發系爭支票交付予康達公司，以支付代刊廣告之廣告費
    用，嗣因康達公司未履約，上訴人遂向康達公司解除契約，
    康達公司經理沈震強允諾將系爭支票返還上訴人，然於93年
    10月15日以傳真信函告知上訴人系爭支票已遺失，系爭支票
    上康達公司之印文非真正，被上訴人如非侵占系爭支票並偽
    造康達公司印文，即係有重大過失未查證前手是否有轉讓系
    爭支票權利，故不得享有票據上權利。另被上訴人無對價或
    以不相當對價取得系爭支票，上訴人亦得以康達公司未履約
    對抗被上訴人等語。
三、兩造不爭執之事實：
  (一)系爭支票為真正。
  (二)被上訴人於93年9月15日匯款100萬元至康達公司帳戶。
四、被上訴人主張其執有上訴人所簽發系爭支票，經提示未獲付
    款等情，有支票及退票理由影本附卷可稽，上訴人亦不爭執
    ，自堪信為真正。惟被上訴人依票據關係請求上訴人給付票
    款525,000元及其利息，上訴人則拒絕給付。兩造爭執之事
    項為(一)上訴人在本院提出康達公司於系爭支票上之背書非真
    正，及背書不連續等攻擊防禦方法，是否有違民事訴訟法第
    447條之規定？(二)本件背書是否連續？(三)被上訴人是否以惡
    意或重大過失取得系爭票據或以不相當對價取得系爭支票？
    茲分述如下：
  (一)上訴人在本院提出康達公司背書非真正，及背書不連續等攻
    擊防禦方法，是否有違民事訴訟法第447 條之規定？
    依民事訴訟法第436條之1第3項準用同法第447條第1項規定
    ，當事人不得於第二審提出新攻擊或防禦方法，但對於在第
    一審已提出之攻擊或防禦方法為補充者，或如不許其提出顯
    失公平者，不在此限。上訴人所提背書非真正、背書不連續
    等抗辯，雖未於原審程序中提出，然上訴人於原審已陳稱背
    書人曾表示找不到系爭支票等語，僅未進一步具體主張及舉
    證，且此乃被上訴人得否請求給付票款及上訴人得否拒絕給
    付之基本要件，若不許上訴人提出，尚難認非顯失公平。是
    上訴人所提攻擊或防禦方法與前述規定並無不合，應予准許
    。
  (二)本件背書是否連續？
    (1)依票據法第37條第1項前段規定，支票執票人固應以背書
      之連續，證明其權利。惟基於票據之流通性、無因性及交
      易之安全，背書是否連續，祇須依支票背面之記載，形式
      上得以判斷其連續即可。執票人無須證明支票各背書實質
      上均屬有效。故縱背書中有無權代理人所為之背書，或背
      書有偽造之情形，然於背書之連續並無影響。最高法院74
      年台上字第810號判例可資參照。次按當事人主張有利於
      己之事實者，就其事實有舉證之責任，民事訴訟法第277
      條前段定有明文。
    (2)系爭支票之受款人為康達公司，就支票背面有康達公司印
      文之記載觀察，形式上已得判斷背書為連續。
    (3)上訴人雖主張康達公司於系爭支票上之背書印文非真正，
      並舉其與康達公司所訂卷附台鐵火車車廂內廣告媒體合約
      書上康達公司另式印文為證。惟經兩造合意送請法務部調
      查局鑑定結果，認康達公司背書之印文與康達公司於第一
      商業銀行支票存款帳戶開戶資料上之印文，兩者形體大致
      疊合，研判有可能出於同一印章，有該局94年7月5日調科
      貳字第09400305970號鑑定通知書附卷可稽，故難認康達
      公司於系爭支票上之背書印文非真正。上訴人所提上開合
      約書上康達公司之印文雖與系爭支票上背書之印文不同，
      然公司於不同文件上使用不同印文，並不違常情，尚難以
      康達公司於該合約書上之印文為其唯一真正之印文。故上
      訴人主張康達公司於系爭支票上之背書印文非真正，並不
      可採，從而亦難謂系爭支票之背書不連續。
  (三)被上訴人是否以惡意或重大過失取得系爭支票，或以不相當
    對價取得系爭支票？
    (1)按以惡意或有重大過失取得票據者，不得享有票據上權利
      。無對價或以不相當之對價取得票據者，不得享有優於其
      前手之權利。票據法第14條定有明文。惟按票據行為為不
      要因行為，執票人不負證明關於給付之原因之責任，如票
      據債務人主張執票人取得票據出於惡意，或無對價或以不
      相當對價取得，則應由該債務人負舉證之責（最高法院64
      台上1540號判例、85台上286號判決可資參照）。另按當
      事人主張有利於己之事實者，就其事實有舉證之責任，民
      事訴訟法第277條前段亦有明文。
    (2)上訴人辯稱：被上訴人係以惡意或有重大過失取得系爭支
      票，且係無對價或以不相當之對價取得，故不得享有票據
      上權利或優於其前手之權利等語，係舉康達公司經理沈震
      強於93年10月15日出具之傳真信函影本為證，惟被上訴人
      否認該傳真信函為真正。經查：
      上開傳真信函是否為沈震強所出具，已非無疑，縱然為
        沈震強代表康達公司所出具，但其內容所載「……關於
        你要回的那張華銀支票，票號：0000000，金額新台幣
        伍拾貳萬伍仟元整，我真的遍尋不著，我想唯一的辦法
        ，就是趕緊掛失處理」等語，是否實情，亦非無疑。參
        酌被上訴人所提卷附其所有華南商業銀行建成分行存摺
        影本之記載，其帳戶自93年3月3日起至同年9月27日止
        ，有105筆款項轉帳至康達公司於第一商業銀行安和分
        行0000000000號帳戶之紀錄，上訴人對該紀錄亦不爭執
        ，可見被上訴人與康達公司之間素來有頻繁之金錢往來
        ，則被上訴人陳稱：康達公司負責人沈震強因資金調度
        問題，與被上訴人素有資金往來，向來均由沈震強拿其
        客戶之支票，交給被上訴人調取現金，系爭支票即係沈
        震強因此所交付等語，並非無據。故上訴人僅以前述傳
        真信函影本為證，主張被上訴人係以惡意或有重大過失
        取得系爭支票，尚難遽予採信。
      至於上訴人主張被上訴人係無對價或以不相當之對價取
        得系爭支票部分，未據舉證。而被上訴人與康達公司之
        間素來有頻繁之金錢往來，已如前述，參酌被上訴人陳
        稱：系爭支票乃康達公司為借款而背書轉讓被上訴人，
        被上訴人已於93年9月15日匯款至康達公司帳戶等語，
        以及前述被上訴人存摺影本所載上訴人不爭執之93年9
        月15日1,000,017元轉帳紀錄，可知被上訴人主張其取
        得系爭票據已付出相當之對價，並非無據。上訴人空言
        被上訴人係無對價或以不相當之對價取得系爭支票，即
        不足採。
五、綜上所述，被上訴人本於票據關係請求上訴人給付525,000
    元及自提示日93年11月1日起至清償日止按年利率百分之6計
    算之利息，為有理由。原審判命上訴人給付前開金額及法定
    遲延利息，並為假執行之宣告，核無違誤，上訴意旨指摘原
    判決不當，求予廢棄，為無理由，應予駁回。
六、本件事證業已明確，兩造其餘攻擊、防禦方法及其他證據與
    主張，核對本件判斷不生影響，爰不一一論述，併此敘明。
七、據上論結，本件上訴為無理由，依民事訴訟法第436條之1第
    3 項、第449條第1項、第78條，判決如主文。
中　　華　　民　　國　　94　　年　　11　　月　　15 　日
                        臺灣臺北地方法院民事第四庭
                            審判長法  官  林麗玲
                                  法  官  陳文正
                                  法  官  林玲玉
以上正本係照原本作成。
本判決不得上訴。
中　　華　　民　　國　　94　　年　　11　　月　　17 　日
                                  書記官  江虹儀
